臺灣高等法院刑事判決　　　　　　　　　　　　　　九十一年度上易字第七九三號
　　上　訴　人
　　即　被　告　乙○○
　　上　訴　人
　　即　被　告　甲○○
　　共　　　同
　　選任辯護人　莫家駿
右上訴人因傷害等案件，不服臺灣板橋地方法院九十年度易字第三五Ｏ二號，中華民
國九十一年二月七日第一審判決（起訴案號：臺灣板橋地方法院檢察署九十年度偵字
第一一八Ｏ五號）提起上訴，本院判決如左：
    主  文
原判決撤銷。
乙○○、甲○○共同傷害人之身體，各處有期徒刑陸月，如易科罰金均以參佰元折算
壹日。
    事  實
一、乙○○與甲○○為兄弟關係，二人因所駕駛車號Ｑ四─五一三七號自小客車（該
    車車主之登記名義人為其二人之母陳秀菊）違規遭拖吊至臺北縣板橋市○○街五
    七巷三二之一號元和拖吊場，二人遂於九十年七月十一日下午八時三十分許（起
    訴書誤載為四十分許），至上開拖吊場，欲領車時，因未攜帶小客車之行車執照
    ，未領得上開小客車，而與櫃檯行政人員丙○○發生爭執，適身著警察制服之臺
    北縣警察局海山分局員警戊○○支援拖吊場拖吊機車勤務返回拖吊場，見狀即上
    前排解，甲○○藉口戊○○有飲酒為由，而拒絕戊○○之排解及領車程序規定之
    說明，甲○○及乙○○均明知戊○○係依法執行拖吊勤（業）務及各項為民服務
    工作執行公務之人，竟於戊○○依法執行職務時，甲○○與乙○○竟基於妨害公
    務及傷害之共同犯意聯絡與行為分擔，共同徒手推執行職務之戊○○，甲○○再
    以腳踢，乙○○則出拳，而施以強暴，致戊○○因此受有左臉部皮下紅腫（三Ｘ
    二公分）及前胸壁皮下紅腫（十Ｘ五公分）之傷害，而於九十年七月十一日下午
    八時四十分許，在台北縣板橋市○○街五七巷三二之一號元和拖車場為警查獲。
二、案經戊○○訴由臺北縣政府警察局海山分局（原臺北縣警察局海山分局）報請臺
    灣板橋地方法院檢察署檢察官偵查起訴。
    理  由
一、訊據上訴人即被告乙○○、甲○○二人固均坦承有於上開時、地因欲領回上開小
    客車之事，而與櫃檯行政人員丙○○發生爭執一事，惟均矢口否認有何右揭犯行
    ，均辯稱：伊二人去領車，因警員戊○○有喝酒，彼等不願與其接洽，戊○○便
    口出三字經罵「幹」，甲○○遂與戊○○發生爭吵，二人愈吵靠愈近，突然就有
    一群人出來毆打彼等二人，彼等二人並無傷害及妨害公務云云。
二、經查：
（一）被告乙○○、甲○○二人於上開時、地因欲領回上開小客車之事，而與櫃檯行
      政人員丙○○發生爭執，經臺北縣政府警察局海山分局編派於元和拖吊場執行
      拖吊勤（業）務之警員戊○○出面排解，乙○○、甲○○竟質疑戊○○有喝酒
      而不予理會，二人繼而均徒手推戊○○，甲○○再以腳踢，乙○○則出拳，致
      戊○○受有左臉部皮下紅腫及前胸壁皮下紅腫之傷害等情，業據被害人即當時
      執行職務之台北縣政府警察局海山分局警員戊○○於偵查、原審及本院訊問時
      指述明確（詳偵查卷第五二頁背面、原審卷第三五頁、本院九十一年四月十一
      日訊問筆錄），並有報告書一紙可證（詳偵查卷第十四頁），且戊○○警員當
      時並無喝酒一事，亦有酒精濃度測試表一紙附卷為憑（詳偵查卷第十五頁），
      並經做酒精濃度測驗之警員邱敦光結證屬實（詳偵查卷第七十頁），而員警確
      實因此受傷，亦有驗傷診斷書一紙在卷可稽（詳偵查卷第五六頁），顯見警員
      戊○○確受有傷害一事，且被告二人辯稱：戊○○當時有喝酒一事，委不足採
      。
（二）被告甲○○於警訊時供稱：因我沒帶行車執照，遭到警方拒絕領車，然後有一
      名員警出面跟我說明領車程序，我與出面說明的員警起了爭執，發生推扯，我
      用手推警察等語（詳偵查卷第七頁背面），復於原審調查時供稱：我有用手推
      警員，是他先推我，先動手打我等語（詳原審卷第五四頁），顯見被告甲○○
      亦自承有動手推警員戊○○無誤。
（三）證人即元和拖吊場主任丁○○於警訊及偵查時均證稱：戊○○警員當日是支援
      拖吊場機車拖吊勤務，勤務時間是下午七時至十時，當時戊○○拖完機車要進
      來，經被告與戊○○興師問罪，被告就跟戊○○說「帶種出來」，是被告二人
      先用手推戊○○到牆壁，高的（甲○○）用腳跩，矮的（乙○○）揮拳打戊○○等語（詳偵查卷第十一頁、第六十五頁），與在場之另一員警王建築於偵查
      中及本院調查時結證稱：當時我看到二位民眾與戊○○爭吵，後來二人就動手
      推戊○○，其中矮的就出拳，高的就用腳踢，戊○○當時並無喝酒等語（詳偵
      查卷第六九頁背面、本院九十一年四月十一日訊問筆錄）及另一在場證人蔡式
      昌於本院調查時證稱：先前的吵架，伊沒有聽到，伊看到的時候，是高的先推
      警員，後再用腳踢等語（詳本院九十一年四月十六日訊問筆錄）均相符，顯見
      被告二人先動手推警員，後再由甲○○以腳踢，乙○○手出拳之方式共同毆打
      警員無誤，從而被告甲○○辯稱：是警員先動手，伊再動手一詞，顯不足採，
      再證人丁○○於本院調查時改稱：我只見到甲○○與警員愈靠愈近，胸部互撞
      ，互相耀武揚威，然後就有一群人出來把他們架開等語（詳本院九十一年四月
      八日訊問筆錄），然證人丁○○之證述與其先前於警訊及偵查中之供述相互矛
      盾，亦與證人王建築及蔡式昌之證述均不符，且如證人丁○○所述警員又豈會
      受傷？從而堪認證人丁○○於本院之證述，顯與事實不符，為迴護被告之詞，
      委不足採。
（四）被害人戊○○上前排解被告二人與櫃檯行政人員丙○○之爭執，並說明領車程
      序之規定時，係身著警察制服等情，業據證人丁○○於偵查時證述屬實（見偵
      查卷第六十五頁），並有被害人戊○○穿著警察制服之照片四張在卷可參（詳
      偵查卷第十五至十九頁）。又按刑法第一百三十五條第一項所謂之「依法執行
      職務時」，係指在執行職務繼續之中，亦即自執行職務開始著手時起，至執行
      職務完畢時為止，均為執行職務行為繼續中，本件被害人戊○○係臺北縣政府
      警察局海山分局交通分隊警員，於九十年七月十一日十九時至二十二時係執行
      機車拖吊勤務，業經戊○○於原審訊問時陳述明確（詳原審卷三四頁），並有
      其所書報告一份附卷可佐，而臺北縣政府警察局租用民間拖吊場執行違規停車
      拖吊勤（業）務，並由所轄分局管理，臺北縣政府警察局海山分局依規定編派
      員警於拖吊場執行拖吊勤（業）務及各項為民服務工作，包括協助民眾辦理領
      車手續，答覆民眾質疑。依臺北縣政府警察局租用民間拖吊場作業及保管規定
      ：租用民間拖吊車於執行拖吊作業時須有帶班員警在場，並接受員警指揮方可
      執行拖吊，故民眾對於違規拖吊產生質疑時與拖吊場人員發生爭執，應由帶班
      員警逕行答覆及處理，此有臺北縣政府警察局海山分局海警一交字第○九一○○○一四八四號函文附卷可憑（詳原審卷第六三頁）。是被害人戊○○出面排
      解並說明領車手續，係屬執行公務之行為，且其當時係著警察制服，被告二人
      亦供稱戊○○當日執行機車拖吊業務等語（詳原審卷第五三頁），顯係被告二
      人均知悉被害人戊○○係執行拖吊業務之警員，且甫由外執行拖吊業務返回元
      和拖吊場，客觀上被告二人均足以知悉被害人戊○○係執行職務之警員，要無
      疑義，是被告二人所辯戊○○當日執行機車拖吊業務，並非執行公務員警云云
      ，為飾卸之詞，不足採信。
（五）被告乙○○及甲○○雖辯稱被害人戊○○口出三字經，且先下手推伊二人，伊
      二人始推戊○○云云，惟為被害人戊○○所否認，經查：被害人戊○○係依法
      執行拖吊勤（業）務及各項為民服務工作執行公務之人，已如前述，被告二人
      明知戊○○係依法執行職務，竟以戊○○喝酒為由不予理會，且拒絕戊○○之
      排解及說明領車手續，然戊○○經臺北縣政府警察局海山分局交通分隊員警邱
      敦光酒精測試結果為「○．○○mg/l合格」，此有該酒精測試結果單一紙附於
      偵查卷可稽，且被害人戊○○剛執行機動吊車回至元和拖吊場等情，為被告甲○○於本院訊問時自承在卷（詳原審卷第五四頁），並經證人丙○○時證述屬
      實，則被害人既係正執行拖吊業務自外返回，客觀上亦無飲酒之機會，是並無
      證據足證被害人戊○○當時確有喝酒之事實，被告二人以此為由拒絕戊○○警
      員之排解與說明，顯見其二人無視於公權力之存在；再者，被告係二人前往領
      車，而被害人戊○○則係單獨一人前來排解爭執，且當時值班之員警係王建築
      ，正好上廁所，不在現場，客觀上被害人戊○○係自外執行拖吊業務返回該拖
      吊場，且穿著警察制服，應無可能主動挑釁之理，此觀之證人丁○○於警訊中
      證稱：被告中之一人跟戊○○講「帶種出來」；再參以被告二人係由該拖吊場
      之司機及民眾合力予以制伏等情，亦分據被告甲○○及證人丁○○於警訊中陳
      述明確（見偵查卷第十一頁背面、第八頁正面），按該民間拖吊場係以營利為
      目的，且係對社會大眾開放，衡情對於領車之客人自無任意加以制伏之可能，
      如被告二人係以平和之方法領車，且未動手推打戊○○，則豈有可能遭致該拖
      吊場員工及民眾之制伏？此徵之被告甲○○於警訊中供稱：「在與戊○○發生
      推扯後，就有五、六名民眾衝過來打我、壓制我在地上」等語（見偵查卷第八
      頁正面）益為明確，足見係被告二人推打戊○○後，遭致拖吊場員工及民眾合
      力制伏，被告二人所辯係戊○○先下手推伊二人，伊二人始推戊○○云云，核
      均屬事後卸責之詞，不足採信。
（六）綜上所述，被告乙○○及甲○○二人上開所辯，顯係畏罪卸責之詞，均不足採
      ，本件事證已明，被告二人之犯行，洵堪認定，應依法論科，再被告二人聲請
      調閱元和拖吊場錄影帶以查明事發經過，惟經元和拖吊場經理劉加勝結證稱：
      事發當時錄影帶已不在了，元和拖吊場錄影帶只保留三天，因為當時沒有要求
      要保留，所以沒有保存下來等語（詳本院九十一年四月十一日訊問筆錄），是
      並無現場錄影帶可供查證，併此說明。
三、被告乙○○及甲○○二人，共同毆打執行職務之員警戊○○，而施以強暴，核其
    二人所為，均係犯刑法第一百三十五條第一項妨害公務執行罪及第二百七十七條
    第一項之普通傷害罪，被告二人就上開妨害公務及傷害之犯行，互有犯意之聯絡
    及行為之分擔，均為共同正犯。又被告乙○○及甲○○二人分別實施一強暴行為
    ，於客觀上僅有單一行為，並無分別二個不同之目的行為與手段行為，是被告二
    人分別以一行為，而觸犯妨害公務及傷害二不同罪名，均應依刑法第五十五條想
    像競合犯之規定，均從一重之傷害罪處斷。公訴人認此二罪間有手段與目的之牽
    連關係，為牽連犯，似有誤會。
四、原審論罪科刑，固非無見，惟被告甲○○並無出言辱罵警員（詳如後述），再被
    告二人並非僅徒手推打警員，而係被告甲○○有以腳踢，被告乙○○有出拳，從
    而原審認定傷害之方法亦有違誤，被告二人以未動手為由提起上訴，雖無理由，
    然原判決既有可議之處，自應由本院將原判決撤銷，爰審酌被告二人於警察執行
    公務時，不聽從勸止，並對其施暴，致員警受有上開傷害及犯罪後均飾詞狡辯，
    矢口否認犯行，尚無悔意，並將責任推給執行公務之人員，惟員警所受傷勢非重
    等一切情狀，分別量處如主文所示之刑，並均諭知易科罰金之折算標準，以示懲
    儆。
五、公訴意旨略以：當場被告甲○○還以三字經侮辱執勤之員警，認被告甲○○涉犯
    刑法第一百四十條第一項前段侮辱公務員罪等語，訊據被告甲○○自警訊時起即
    否認以三字經辱罵員警，按公訴人認被告甲○○涉犯此部分犯行，無非以警員戊○○之指述為依據，惟現場之櫃檯行政人員丙○○於警訊、偵查、原審及本院調
    查時均指述：被告二人來領車，因為車籍資料是女的，而來領車的是男的，所以
    沒讓他領，我請他向值班員警查車籍，剛好戊○○員警請他到值班台查車籍，就
    聽到有人罵三字經，但是誰罵的，則沒有看到等語（詳偵查卷第十三頁、第四七
    頁及原審卷第三三頁），而證人丁○○於警訊時供稱：有聽到說『帶種出來』，
    另警員王建築則稱：當時伊在廁所，有聽到有人罵三字經，但是什麼人罵的不知
    道等語，綜上所述，由證人丙○○及王建築之證述僅能證明當時有人罵三字經，
    但是何人罵的，則無法證據，故尚難僅以警員戊○○一人指述，遽認被告甲○○
    涉犯侮辱公務員罪，惟公訴人認被告此部分犯行與本院判決有罪部分，有方法、
    結果之牽連犯關係，爰不另為無罪判決之諭知，併此敘明。
據上論斷，應依刑事訴訟法第三百六十九條第一項前段、第三百六十四條、第二百九
十九條第一項前段，刑法第二十八條、第一百三十五條第一項、第二百七十七條第一
項、第五十五條、第四十一條第一項前段，罰金罰鍰提高標準條例第一條前段、第二
條判決如主文。
本案經檢察官李良忠到庭執行職務。
中    華    民    國     九十一   年       四       月      二十六      日
  臺灣高等法院刑事第十八庭
                              審判長法  官  吳      敦
                                    法  官  陳  國  文
                                    法  官  劉  慧  芬
右正本證明與原本無異。
不得上訴。
                                    書記官  鎖  瑞  嶺
中    華    民    國     九十一   年       四       月      二十九      日
附錄本判決論罪科刑法條：
刑法第二百七十七條第一項
傷害人之身體或健康者，處三年以下有期徒刑、拘役或一千元以下罰金。
刑法第一百三十五條第一項
對於公務員依法執行職務時，施強暴脅迫者，處三年以下有期徒刑、拘役或三百元以
下罰金。
